臺灣苗栗地方法院民事判決　　　　　　　 100年度訴字第28號
原　　　告　賴松吉
訴訟代理人　葉天昱律師
被　　　告　張盛森
　　　　　　張家海
　　　　　　張家裕
　　　　　　張鎮城
　　　　　　張碧玉
　　　　　　張金玉
　　　　　　張惠筠
　　　　　　張麗玉
　　　　　　張豐敏
　　　　　　張美華
　　　　　　白秀玉
　　　　　　張誌中
　　　　　　張憲忠
　　　　　　張志揚
　　　　　　張宏
　　　　　　張耿豪
　　　　　　張仲玲
　　　　　　歐建雄
　　　　　　歐建國
　　　　　　歐建儀
　　　　　　歐健華
　　　　　　邱仕治
　　　　　　張耀鑾
　　　　　　張耀春
　　　　　　朱張金英
　　　　　　賴張壽美
兼上列四人
共　　　同
訴訟代理人　張耀堂
上列當事人間請求分割共有物事件，本院於民國100 年8 月16日
言詞辯論終結，判決如下：
    主      文
如附表一所示張一善之繼承人即被告張盛森等21人應就被繼承人
張一善所有坐落苗栗縣銅鑼鎮○○段三七○地號、面積二四二點
八六平方公尺土地，應有部分五○○分之四七，辦理繼承登記。
如附表一所示張泰木之繼承人即被告張耀春等5 人應就被繼承人
張泰木所有坐落苗栗縣銅鑼鎮○○段三七○地號、面積二四二點
八六平方公尺土地，應有部分三○分之五，辦理繼承登記。
兩造共有坐落苗栗縣銅鑼鎮○○段三七○地號、面積二四二點八
六平方公尺土地，分割方法如附表二所示。
訴訟費用由兩造按附表三所示訴訟費用負擔之比例負擔。
    事實及理由
一、被告張家裕、張鎮城、張家海、張碧玉、張金玉、張惠筠、
    張麗玉、張豐敏、張美華、白秀玉、張誌中、張憲忠、張志
    揚、張宏、張耿豪、張仲玲、歐建雄、歐建國、歐建儀、
    歐健華經合法通知，均未於最後言詞辯論期日到場，經核均
    無民事訴訟法第386 條所列各款情形，爰依原告之聲請，由
    其一造辯論而為判決。
二、原告主張：坐落苗栗縣銅鑼鄉○○段370 地號、面積242.86
    平方公尺土地（下稱系爭土地）為如附表一所示之共有人所
    共有，應有部分如附表一所示，其中原共有人張一善、張泰
    木分別於民國75年3 月18日、72年4 月6 日死亡，其應有部
    分應由如附表所示之繼承人共同繼承，而上開繼承人均未就
    其被繼承人張一善、張泰木之應有部分辦理繼承登記。又系
    爭土地之全體共有人間並無不能分割之約定，亦無因物之使
    用而不能分割之情形，惟就分割方法無法達成協議，爰依法
    請求命張一善、張泰木之全體繼承人就其被繼承人之應有部
    分辦理繼承登記後，將系爭土地予以裁判分割如主文第三項
    所示。
三、被告張盛森、邱仕治、張耀鑾、張耀春、朱張金英、賴張壽
    美、張耀堂則以：同意如主文第三項所示之分割方法，且無
    需補償。
    被告張鎮城、張家裕雖未於最後言詞辯論期日到場，惟據渠
    等以前到庭所為之陳述，則以：對於如主文第三項所示之分
    割方法無意見。
    其餘被告則均未於言詞辯論期日到場，亦未提出書狀作何聲
    明或陳述。
四、按各共有人，除法令另有規定外，得隨時請求分割共有物；
    民法第823 條第1 項前段定有明文。又共有之不動產之共有
    人中1 人死亡，他共有人請求分割共有物時，為求訴訟之經
    濟起見，可許原告就請求繼承登記及分割共有物之訴合併提
    起，即以一訴請求該死亡之共有人之繼承人辦理繼承登記並
    請求該繼承人於辦理繼承登記後，與原告及其餘共有人分割
    共有之不動產，最高法院70年度第2 次民事庭會議決議意旨
    可資參照。查原告主張：系爭土地為如附表一所示之共有人
    所共有，應有部分亦如附表一所示，其中原共有人張一善、
    張泰木分別於75年3 月18日、72年4 月6 日死亡，其應有部
    分應由如附表所示之繼承人共同繼承，而上開繼承人均未就
    其被繼承人張一善、張泰木之應有部分辦理繼承登記等情，
    有戶籍謄本、繼承系統表附卷可稽，應堪信為真實。又查系
    爭土地之各共有人間就上開土地既無不予分割之約定，亦無
    因物之使用目的致不能分割之情形，且兩造就分割方法因人
    數眾多而無法達成協議，揆諸前揭法條規定及最高法院決議
    意旨，原告為求訴訟經濟起見，以一訴請求本院命原共有人
    張一善、張泰木之繼承人就其應有部分辦理繼承登記後，再
    就系爭土地予以裁判分割，即屬正當，應予准許，爰對於上
    開各繼承人辦理繼承登記部分，判決如主文第一、二項所示
    。
五、次按請求分割共有物之訴，應由法院依民法第824 條規定命
    為適當之分配，不受任何共有人主張之拘束；又法院裁判分
    割共有物，當斟酌共有人之應有部分比例、意願、利害關係
    、使用情形、共有物之性質與價值、經濟效用、以及全體共
    有人之最大利益，並符合公平、經濟、合理原則，其分割方
    法始得謂為適當。經查：
  (一)系爭土地面臨苗栗縣銅鑼鄉○○路，其上坐落有被告邱仕治
    所有之二層樓水泥磚造樓房，其旁則有一間無人使用且已傾
    倒之磚造房屋，其後則有一間鐵皮房屋以及原告所有之水泥
    磚造三層樓房等情，業經本院於100 年4 月18日會同銅鑼地
    政事務所人員到現場勘驗無誤，並製有勘驗筆錄、現場照片
    及銅鑼地政事務所100 年4 月22日銅地二字第1000001950號
    函所附之現場使用現況複丈成果圖附卷可憑。
  (二)茲據上開所述之系爭土地之坐落位置及使用現況，本院認為
    如附圖所示之分割方法，較能符合系爭土地之經濟利益及兩
    造之最大利益，茲將理由分述如下：如附圖所示之分割方
    案，能兼顧系爭土地之目前使用現況，而使目前坐落於系爭
    土地上之被告邱仕治所有二層樓水泥磚造樓房以及原告所有
    之水泥磚造三層樓房免於被拆除，而使被告邱仕治及原告不
    會因為分割土地而遭受房屋拆除之不利益。系爭土地上除
    有前述被告邱仕治及原告所興建之房屋外，其餘之已傾倒磚
    造房屋及鐵皮屋目前均無人使用，故上開建物之拆除對於兩
    造而言，並無任何不利益可言。本件到場之當事人均同意
    如附圖所示之分割位置，且表示無庸再予以補償，故該分割
    方案，亦符合當事人之意願。
六、末按分割共有物糾紛，核其性質，兩造本可互換地位，則原
    告提起本訴雖依法有據，然被告之應訴又係法律規定所不得
    不然，其抗辯自為申張或防衛權利所必要，倘由敗訴當事人
    負擔全部訴訟費用，將顯失公平，本院認應由兩造依應有部
    分比例分擔訴訟費用較為允洽，爰依職權判決如主文第3 項
    所示。
七、本件事證已臻明確，兩造其餘攻擊防擊方法及舉證，經審酌
    於判決結果無影響，爰不逐一論述，併予敘明。
八、訴訟費用負擔之依據：民事訴訟法第80條之1 。
中    華    民    國   100    年    8     月    30    日
                  民事庭法  官  王炳人
以上正本係照原本作成。
如對本判決上訴，須於判決送達後20日內向本院提出上訴狀。
如委任律師提起上訴者，應一併繳納上訴審裁判費。
                        書記官  許慈郁
中    華    民    國  100     年    8     月    30    日
附表一：
┌──────┬──────┬─────────────────┐
│    原共有人│  應有部分  │ 原共有人之繼承人即被告           │
├──────┼──────┼─────────────────┤
│     賴松吉 │  253/500   │                                  │
├──────┼──────┼─────────────────┤
│     邱仕治 │    7/30    │                                  │
├──────┼──────┼─────────────────┤
│     張一善 │   47/500   │張盛森、張家海、張家裕、張鎮城、張│
│            │            │碧玉、張金玉、張惠筠、張麗玉、張豐│
│            │            │敏、張美華、白秀玉、張誌中、張憲忠│
│            │            │、張志揚、張宏、張耿豪、張仲玲、│
│            │            │歐建雄、歐建國、歐建儀、歐健華    │
├──────┼──────┼─────────────────┤
│     張泰木 │    5/30    │張耀春、張耀堂、張耀鑾、朱張金英、│
│            │            │賴張壽美                          │
└──────┴──────┴─────────────────┘
附表二
┌────┬────┬────┬────┬───────┐
│分配位置│面積（平│受分配人│權利範圍│所有型態      │
│        │方公尺）│        │        │              │
├────┼────┼────┼────┼───────┤
│如附圖所│56.67   │邱仕治  │ 全部   │單獨所有      │
│示編號A │        │        │        │              │
│        │        │        │        │              │
├────┼────┼────┼────┼───────┤
│如附圖所│40.48   │如附表一│ 全部   │由張泰木之全體│
│示編號B │        │所示張泰│        │繼承人保持公同│
│        │        │木之全體│        │共有          │
│        │        │繼承人  │        │              │
├────┼────┼────┼────┼───────┤
│如附圖所│22.83   │如附表一│ 全部   │由張一善之全體│
│示編號C │        │所示張一│        │繼承人保持公同│
│        │        │善之全體│        │共有          │
│        │        │繼承人  │        │              │
├────┼────┼────┼────┼───────┤
│如附圖所│122.88  │賴松吉  │ 全部   │單獨所有      │
│示編號D │        │        │        │              │
└────┴────┴────┴────┴───────┘
附表三
┌──────┬──────┐
│  當事人    │訴訟費用負擔│
│            │比例        │
├──────┼──────┤
│     賴松吉 │  253/500   │
├──────┼──────┤
│     邱仕治 │    7/30    │
├──────┼──────┤
│張一善之全體│   47/500   │
│繼承人      │            │
├──────┼──────┤
│張泰木之全體│    5/30    │
│繼承人      │            │
└──────┴──────┘